臺灣高雄地方法院民事裁定　　　　　　　　96年度破字第74號
聲　請　人　甲○○
上列聲請人聲請宣告破產事件，本院裁定如下：
  主  文
聲請駁回。
聲請程序費用由聲請人負擔。
    理      由
一、本件聲請意旨略以：伊前因遭友人詐騙而將全部積蓄併向各
    銀行借貸所得參與投資，致分別積欠中國信託商業銀行、國
    泰世華商業銀行、兆豐國際商業銀行、美商花旗銀行、聯邦
    商業銀行、復華商業銀行、台新國際商業銀行、大眾商業銀
    行、安泰商業銀行、友邦國際信用卡公司等借款債務計新台
    幣（下同）2,129,537 元，而伊僅尚存有現金301,000 元，
    ，伊實已無力償付上開鉅額借款之本息而有資產不能清償債
    務之應為聲請宣告破產之情形，為此爰依破產法之規定，檢
    具生活費權利捨棄切結書、財產狀況說明書、財產目錄、債
    權人清冊等件聲請宣告破產等語。
二、按「破產固係對於債務人不能清償債務者宣告之，但法院就
    破產之聲請，以職權為必要之調查，確係毫無財產，則破產
    財團即不能構成，無從依破產程序清理其債務，參照破產法
    第一百四十八條之趣旨，自應依同法第六十三條以裁定駁回
    其聲請」，司法院院字第1505號著有解釋。是以法院就破產
    之聲請依職權為必要之調查結果，倘債務人確係毫無財產可
    構成破產財團，或債務人之財產不敷清償破產財團之費用及
    財團之債務，無從依破產程序清理其債務而使各破產債權有
    受清償而獲得分配之可能時，自得以無宣告破產之實益，裁
    定駁回其聲請（最高法院86年度台抗字第479 號裁定意旨參
    照）。
三、查本件聲請人迄今乃分別積欠中國信託商業銀行、國泰世華
    商業銀行、兆豐國際商業銀行、美商花旗銀行、聯邦商業銀
    行、復華商業銀行、台新國際商業銀行、大眾商業銀行、安
    泰商業銀行、友邦國際信用卡公司等計1,997,970 元之債務
    ，而其除提出面額為301,000 元之高雄新興郵局支票1 紙外
    ，名下則僅有薪資所得而無其他財產乙節，此有上開各銀行
    之陳報狀暨所附歷史帳單彙總查詢單、信用卡消費帳款債權
    明細報表、歷史消費明細表、信用卡帳單、信用卡月結單、
    卡戶本金利息及相關費用查詢及分期未入帳查詢單、放款總
    額明細表、催收客戶欠繳明細清單等件在卷可稽，並有稅務
    電子閘門財產所得調件明細表附卷可憑，而聲請人固主張得
    為構成破產財團者有上開面額之郵局支票乙紙，惟該等同現
    金之郵局支票本即得隨時任意轉讓或於兌領後即行花費，且
    如聲請人聲請意旨所述，其所有積蓄原早已投資迨盡，更因
    不足而陸續向各該銀行借貸投入惟已全部血本無歸，以致陷
    入以債養債之困境而四處告貸渡日，如此情況，其何來有原
    置放家中供以查驗之上開金額現金實非無疑，況依目前破產
    實務，破產管理人之報酬最少約需40 ,000 元，且破產程序
    須召開債權人會議、出售資產、分配破產財團等事宜而通常
    需時1 年仍無法終結，則以最低之破產處理期間1 年計，此
    期間依法應列財團費用而因基本生存所需致無從拋棄之破產
    人應支出之必要生活費用，依行政院主計處93年度各縣市家
    庭收支調查報告平均每戶每人消費支出即已達201,432 元（
    高雄市平均每戶消費額680,840. 06 元除以平均戶內人口數
    3.38計算），更遑論現今於物價波動後，每人之平均消費支
    出更應遠逾上開數額，則聲請人縱有上開金額之財產，於扣
    除破產管理人之報酬及生活費用後，可能已無任何餘額或所
    餘者根本無從依破產程序清理其債務而使眾多破產債權人有
    受清償而獲得分配之可能，揆諸上開說明，本件自無宣告破
    產之實益及必要，聲請人聲請宣告破產自無理由，應予駁回
    。
四、依破產法第5 條、民事訴訟法第95條、第78條、裁定如主文
    。
中　　華　　民　　國　　96　　年　　9 　　月　　29　　日
                        民事第三庭    法　官　黃宏欽
正本係照原本作成。
如對本裁定抗告須於裁定送達後10日內向本院提出抗告狀。
中　　華　　民　　國　　96　　年　　9 　　月　　29　　日
                                書記官　陳心儀
